【裁判字號】    98,易,1162
【裁判日期】    990120
【裁判案由】    詐欺
【裁判全文】
臺灣屏東地方法院刑事判決              98年度易字第1162號
公  訴  人  臺灣屏東地方法院檢察署檢察官
被      告  甲○○
上列被告因詐欺案件，經檢察官提起公訴（98年度偵緝字第349
號），被告於準備程序就被訴事實為有罪之陳述，本院合議庭裁
定由受命法官獨任進行簡式審判程序，並予判決如下：
    主  文
甲○○幫助犯詐欺取財罪，處有期徒刑月，如易科罰金，以新
臺幣壹仟元折算壹日。
    事  實
一、甲○○應可預見金融帳戶係個人理財之重要工具，為攸關個
    人財產、信用之表徵，如將存摺、金融卡、密碼交予他人使
    用，其帳戶可能淪為他人用以行詐欺犯罪收取贓物及掩飾犯
    行工具，竟不顧他人可能遭受損害之危險，仍基於幫助詐欺
    之不確定故意，於民國98年2 月間某日，在不詳地點，將其
    在華南商業銀行潮州分行（下稱華南銀行）開立之帳號：00
    0000000000號（起訴書誤載為000000000000號，應予更正）
    及中華郵政股份有限公司潮州分局之帳戶之存摺共2 本（均
    含印章、提款卡及密碼），交予真實姓名、年籍不詳、屬詐
    騙集團成員之人使用。嗣該詐騙集團所屬成員取得上開甲○
    ○華南銀行帳戶後，即基於意圖為自己不法之所有之犯意聯
    絡，於98年2 月26日12時許，由詐騙集團其中成員自稱臺南
    地檢署檢察官，以不詳之電話號碼撥打陳昭蓉家中室內電話
    00-0000000號，向陳昭蓉佯稱：戶頭遭人冒用、要由匯款配
    合辦案等語行使詐術，致陳昭蓉誤信為真而陷於錯誤，於98
    年2 月26日14時30分許前往位於臺北市○○區○○路4 段33
    號華南銀行仁愛分行，匯款新臺幣（下同）20萬元至甲○○
    前開華南銀行帳戶內。嗣因陳昭蓉察覺有異，始得知受騙，
    報警處理而循線追查上情。
二、案經陳昭蓉訴由屏東縣政府警察局潮州分局報告臺灣屏東地
    方法院檢察署檢察官偵查起訴。
    理  由
一、本案被告甲○○所犯幫助詐欺罪，並非法定刑為死刑、無期
    徒刑或最輕本刑3 年以上有期徒刑之罪，亦非高等法院管轄
    第一審之案件，而被告於本院準備程序中就被訴事實為有罪
    之陳述，本院合議庭乃裁定由受命法官獨任進行簡式審判程
    序。又簡式審判程序之證據調查，不受刑事訴訟法第159 條
    第1 項、第161 條之2 、第161 條之3 、第163 條之1 及第
    164 條至第170 條規定之限制，刑事訴訟法第273 條之2 亦
    定有明文，故本件審理依該規定，亦排除嚴格證據調查，併
    予敘明。
二、上開犯罪事實業經被告甲○○於本院審理時坦承不諱，核與
    被害人陳昭蓉於警詢中（見警卷第1 至2 頁）指訴之被害情
    節大致相符，復有陳昭蓉於華南商業銀行活期性存款憑條（
    收據）、華南銀行存摺支票存款日期別交易資料查詢單、甲
    ○○華南商業銀行潮州分行98年3 月11日華潮存字第098094
    號函及其檢附之甲○○上開帳戶資金往來明細表、開戶基本
    資料各1 份在卷可憑（見警卷第15頁、第14頁、第27至30頁
    ），足認被告上開任意性自白，確與客觀事實相符。是本件
    事證已臻明確，被告犯行洵堪認定，應依法論科。
三、按刑法上之故意，分為直接故意（確定故意）與間接故意（
    不確定故意），「行為人對於構成犯罪之事實，明知並有意
    使其發生者」為直接故意。「行為人對於構成犯罪之事實，
    預見其發生而其發生並不違背其本意者」為間接故意；而間
    接故意與有認識的過失之區別，在於二者對構成犯罪之事實
    雖均預見其能發生，但前者對其發生並不違背其本意，後者
    則確信其不發生。且幫助犯之成立，以行為人主觀上認識被
    幫助者正欲從事犯罪或係正在從事犯罪，且該犯罪有既遂之
    可能，而其行為足以幫助他人實現構成要件者，即具有幫助
    故意，並不以行為人確知被幫助者係犯何罪名為必要。復按
    刑法上之幫助犯，係對於犯罪與正犯有共同之認識，而以幫
    助之意思，對於正犯資以助力，而未參與實施犯罪之行為者
    而言（最高法院75年度台上字第1509號、88年度台上字第12
    70號判決亦同此意旨）。是以，如未參與實施犯罪構成要件
    之行為，且係出於幫助之意思提供助力，即屬幫助犯，而非
    共同正犯。本件被告甲○○基於幫助之犯意，提供上開華南
    銀行帳戶予詐騙集團，並供詐騙被害人使用，僅係參與犯罪
    構成要件以外之行為，在無證據證明被告係以正犯而非以幫
    助犯之犯意參與或被告有參與詐騙被害人或領取被害人匯入
    之款項等詐欺取財之犯罪構成要件之行為之情形下，應認其
    所為係幫助犯而非正犯之行為。核被告係犯刑法第30條第1
    項、第339 條第1 項詐欺取財罪之幫助犯。被告幫助他人犯
    詐欺取財罪，為幫助犯，爰依刑法第30條第2 項之規定，按
    正犯之刑減輕之。（另上開詐欺集團內之成員，就上開詐欺
    取財犯行間，均有犯意聯絡及行為分擔，均為共同正犯。惟
    因幫助係從犯，係從屬於正犯而成立，刑法上既無「共同幫
    助」之情，當亦無「幫助共同」之可言，故主文無須為「幫
    助共同」之諭知（參酌司法院70年10月28日(70)廳刑一字第
    1104號刑事法律問題研究之研究意見）。爰審酌被告提供帳
    戶供他人非法使用，使詐騙集團之成員易於得手，助長詐欺
    之犯罪風氣，危害社會秩序，並使被害人陳昭蓉因此遭詐騙
    20萬元，固屬可議；然兼衡酌被告本身未實際參與本件詐欺
    取財之犯行，可責難性較小，且被害人所受損害尚未至鉅，
    又被告家庭經濟狀況貧寒，家中有稚齡幼兒及妻子待其撫養
    ，且現已覓得正常工作，暨其於本院審理時終能坦承犯行，
    犯罪後態度良好等一切情狀，量處如主文所示之刑，並諭知
    易科罰金之標準，以示懲儆。
據上論斷，應依刑事訴訟法第273 條之1 第1 項、第299 條第1
項前段，刑法第30條第1 項前段、第2 項、第339 條第1 項，第
41條第1 項前段，刑法施行法第1 條之1 第1 項、第2 項前段，
判決如主文。
中    華    民    國    99    年    1     月    20    日
                  刑事第三庭    法  官  陳怡先
以上正本證明與原本無異。
如不服本判決應於收受判決後10日內向本院提出上訴書狀，並應
敘述具體理由；其未敘述上訴理由者，應於上訴期間屆滿後20日
內向本院補提理由書（均須按他造當事人之人數附繕本）「切勿
逕送上級法院」。
中    華    民    國    99    年    1     月    20    日
                                書記官  鍾小屏
附錄本案論罪科刑法條
中華民國刑法第339 條（普通詐欺罪）
意圖為自己或第三人不法之所有，以詐術使人將本人或第三人之
物交付者，處5 年以下有期徒刑、拘役或科或併科1 千元以下罰
金。
以前項方法得財產上不法之利益或使第三人得之者，亦同。
前二項之未遂犯罰之。

司法院資訊處製作；財團法人民間司法改革基金會備份。
